臺灣臺南地方法院民事判決　九十一年度訴字第一○八○號
　　原　　　告　　中華商業銀行股份有限公司
?
　　法定代理人　　甲○○
　　訴訟代理人　　庚○○
　　　　　　　　　丙○○
　　被　　　告　　乙○○
　　　　　　　　　丁○○
　　兼右一人
　　訴訟代理人　　己○○　　　.
　　被　　　告　　翰鋼鐵股份有限公司　　　設台南縣永康市○○路二一七巷三
　　　　　　　　　　　　　　　.
　　法定代理人　　戊○○　　　.
右當事人間請求分配表異議之訴事件，本院判決如左：
    主    文
確認被告乙○○、丁○○、己○○三人對被告翰鋼鐵股份有限公司各為新台幣壹佰
萬元、新台幣貳佰萬元及新台幣佰伍拾萬元債權不存在。
本院九十年度執字第一三四八五號被告翰鋼鐵股份有限公司給付貨款強制執行事件
，民國九十一年二月四日分配表次序第二、三、四項所列之執行費分配金額分別為新
台幣柒仟元、壹萬肆仟元、貳萬肆仟伍佰元及第二十一、二十二、二十三、二十四項
所列被告乙○○、丁○○、己○○之債權分配金額分別為新台幣貳萬壹仟佰柒拾壹
元、貳萬壹仟佰柒拾壹元、貳萬貳仟零伍拾捌元、陸萬捌仟柒佰拾元應予剔除，
不准列入分配。
訴訟費用由被告負擔。
    事    實及　理　　由
一、本件被告乙○○、翰鋼鐵股份有限公司經合法通知，未於言詞辯論期日到場，
    核無民事訴訟法第三百八十六條所列各款情形，爰依原告之聲請，由其一造辯論
    而為判決。
二、原告起訴主張：鈞院九十年度執字第一三四八五號強制執行事件，被告乙○○、
   丁○○、己○○等三人均以支付命令確定之執行名義併案聲請對被告翰鋼鐵股
   份有限公司（以下簡稱翰公司）強制執行，按上開三人所憑以執行之執行名義
   均為支付命令，且被告乙○○、丁○○、己○○支付命令之送達地址均係台南縣
   永康市○○街三一六號即被告己○○之住所，更不可思議的應受送達人，不論債
   權人或債務人竟都是由被告戊○○代為受領，被告等三人恰巧同一天即九十一年
   八月二十七日聲請併案參與分配，是本案情形顯與常理有違，被告乙○○、丁○○、己○○聲明參與分配者，實為假債權，爰依分配表異議之訴法律關係起訴請
　求確認被告乙○○、丁○○、己○○等三人對被告翰公司各為壹佰萬元、貳佰萬
　元、參佰伍拾萬元債權不存在及鈞院九十年度執字第一三四八五號給付借款強制執
　行事件，就被告乙○○、丁○○、己○○等三人所分配新台幣貳萬壹仟參佰柒拾壹
　元、肆萬參仟肆佰貳拾玖元、陸萬捌仟柒佰參拾元之「債權額」及新台幣柒仟元、
　壹萬肆仟元、貳萬肆仟伍佰元之「執行費」，即共為新台幣壹拾柒萬玖仟零參拾元
　，應予以剔除等語。
三、被告則以：甲、被告乙○○、丁○○、己○○等確有借款予被告翰鋼鐵公司，
    茲說明如下：
  (一)乙○○部份：八十四年九月十五日乙○○之夫陳振威自第一銀行之存摺提領一百
    萬元交付翰鋼鐵公司實際負責人林慶祥之妻陳麗芳，同日陳麗芳將一百萬元存
    入其在第一銀行之存摺，隔日陳麗芳再自其上開存摺提領一百萬元存入翰公司
    , 至八十七年六月三十日翰公司仍未償還該一百萬元，遂簽發一百萬元本票予
    乙○○收執，足證乙○○對翰公司確有一百萬借款債權，以上事實有乙○○之
    夫陳振威之身份證正背面影本一份、八十四年九月十五日陳振威自其存摺提領一
    百萬元之記錄、八十四年九月十五日陳麗芳之存摺存入一百萬元及隔日提領一百
    萬元之記錄、八十四年九月十四日翰鋼鐵公司之存摺存入一百萬元之記錄、及
    八十七年六月三十日翰公司開給乙○○之一百萬元本票等可資明。
  (二)丁○○部份：八十六年六月七日丁○○之妻陳麗霞自其銀行摺提領七十萬元交付
    林慶祥之妻陳麗芳，同日陳麗芳將該七十萬元存入其在第一銀行之存摺，八十六
    年六月十日陳麗霞又自其存摺提領三十萬元交付陳麗芳，同日陳麗芳將該三十萬
    元存入其在第一銀行之存摺，八十六年六月十日陳麗芳再將其存摺內之一百萬元
    匯入翰鋼鐵公司在第一銀行之存摺。又八十七年十月二十三日陳麗霞自其存摺
    提領七十萬元交付陳麗芳，至八十七年十月三十日陳麗芳將其中六十九萬元存入
    翰公司在華南銀行之存摺。除上述一百七十萬元外，陳麗霞又陸續分次交付陳
    麗芳小額金錢，累計共三十萬元，故翰公司共積欠丁○○二百萬元，八十七年
    十二月一日翰鋼鐵公司開立一百萬元本予丁○○，八十八年六月三十日又開立
    一百萬元本票予丁○○，以上事實有丁○○之身份證正背面影本一份、八十六年
    六月七日及六月十日自陳麗霞之存摺共提領一百萬元之記錄、八十六年六月七日
    及六月十日陳麗芳之存摺共存入一百萬元之六月十日匯一百萬元予翰公司之記
    錄、八十六年六月十日翰鋼鐵公司之存摺匯入一百萬元之記錄及本票二張等可
    資證明。
  (三)己○○部份：八十五年六月一日己○○自華南銀行提領二百五十萬元，於同日借
    給翰公司實際負責人林慶祥，同日林慶祥存入其開設之輝煌金屬份有限公司在
    中華銀行之帳戶，八十七年十一月十六日自其在台灣銀行之帳戶提領一百萬元，
    同日存入翰公司在第一銀行之甲存帳戶，四天後即八十七年十一月二十日翰
    公司將百百萬元存入己○○在上開第一銀行之帳戶，用以償還四天前之借款一百
    萬元，八十九年四月二十四日林慶祥用己○○之妻吳志蓉在華僑銀行之存摺轉帳
    一百萬元至翰公司之債權人董郭賽英之戶頭，故翰公司曾先後於八十五年六
    月三十日、八十七年十一月十六日、八十九年四月二十四日開立面額各二百五十
    萬元、一百萬元、一百萬元之本票予己○○，以上事實有己○○於八十五年六月
    一日自其存摺提領二百五十萬元之記錄、八十五年六月一日輝煌金屬公司之存摺
    存入二百五十萬元之記錄、八十七年十一月十六日己○○自其存摺提領一百萬元
    及八十七年十一月二十日上開存摺存入一百萬元之記錄、八十七年十一月十六日
    翰公司之甲存帳戶存入一百萬元之記錄、八十九年四月二十四日吳志蓉之存摺
    轉帳一百萬元之記錄、八十九年四月二十四日林慶祥匯款一百萬元予董郭賽英之
    匯款委託書及本票三張等可資證明。
　乙、由上所述，丁○○借給翰公司之三十萬元因係數次以小額現金支付而無存摺
　　　記錄可查外，其餘乙○○之一百萬元，丁○○之一百七十萬元及己○○之三百
　　　萬元均有明確之存摺記錄可借查核，足證麗華、丁○○、己○○對翰公司確
　　　有債權存在，每人實不可能為分得區區數萬元而干冒觸犯刑責之風險，又丁○○為己○○之妹婿，乙○○鳳麟之妻吳志蓉之朋友，翰公司之掛名負責人戊○○鳳麟之父，實際負責人林慶祥為己○○之姊夫，此為上述三人之支付命令
　　　送達地址均己○○住處，而白天上班時間由在家中之己○○之父戊○○代收之
　　　原因，非能以有上述主觀上之疑問而認債權為虛假，為此請求駁回原告之訴。
四、兩造不爭執之事實：
  （一）被告乙○○、丁○○、己○○曾分別以被告翰公司積欠其一百萬元、二百
        萬元及三百五十萬元票款向本院聲請發支付命令並均確定在案，被告乙○○
        並持上開確定支付命令聲請對翰公司強制執行，因翰公司並無財產可供
        執行，乃由本院九十年四月二十日九十南院鵬執速第七三一號發給債權憑證
        ，被告乙○○乃持該債權憑證聲請強制執行，被告丁○○及己○○亦持上開
        確定支付命令聲請強制執行，其案號分別為九十年度執字第一七七八三號、
        一七七八四號及一七七八五號，並均經本院民事執行處併入九十年度執字第
        一三四八五號強制執行案件中執行。
 （二）上開九十年度執字第一三四八五號強制執行事件，經拍賣翰公司之動產，
       共得一百零八萬元，並作成分配表，其中被告乙○○、丁○○、己○○各分
       得債權額二萬一千三百七十一元、四萬三千四百二十九元、六萬八千七百三
       十元及分別為七千元、一萬四千元及二萬四千五百元之執行費。
五、得心證之理由：
　　本件兩造所爭執之處應在於被告乙○○、丁○○、己○○是否對被告翰公司確
　　有一百萬元、二百萬元及三百五十萬元之債權（以下簡稱系爭債權）存在﹖
（一）按當事人主張有利於己之事實者，就其事實有舉證之責任，民事訴訟法第二百
      七十七條定有明文。又按主張法律關係存在之當事人，須就該法律關係發生所
      須之特別要件，負舉證責任（最高法院四十八年台上字第八二四號判例意旨參
      照）。而事實為法律發生之特別要件者，若被告主張該事實存在，應就其存在
      負舉證之責任，在其他之訴應由原告就其存在負舉證之責。（司法院院字第二
      二六九號解釋意旨參照）。依此意旨，本件原告主張被告乙○○、丁○○、己○○與翰公司間並無系爭債權存在，乃屬消極之事實，主張系爭債權存在者
      ，自應由其就此積極事實負舉證責任。
（二）被告固以前揭情詞置辯，並提出自案外人陳碧霞存摺提領一百萬元紀錄、案外
      人陳麗芳之存摺共一百萬元及一百萬元予翰公司之紀錄各一份、被告翰
      公司之存摺入一百萬元之紀錄、被告己○○之存摺提領二百五十萬元之紀錄
      、輝煌公司之存摺存入二百五十萬元之紀錄、己○○之存摺提領一百萬元及己○○之存摺存入一百萬元之紀錄、翰公司之甲存帳戶存入一百萬元之紀錄、
      案外人吳志蓉之存摺轉帳一百萬元之紀錄、案外人林慶祥款予董郭賽英之
      款委託書（均影本）及發票人為翰公司之本票影本張可稽；惟查：
      １、被告乙○○部分：（１）查八十四年九月十五日被告乙○○之夫陳振威固
          自第一銀行存摺提領一百萬元交付陳麗芳，翌日陳麗芳再自上開存摺提領
          一百萬元入翰公司第一銀行之存摺，業據被告提出上開存摺紀錄為證，
          惟被告乙○○並非此一借貸關係之當事人，此借貸關係之當事人係被告王
          麗華之夫陳振威，自不能遽以推論乙○○與翰公司間有一百萬元借貸關
          係存在。證人吳志蓉雖證稱：「因我們公司缺錢，所以我向乙○○調借壹
          佰萬元給被告翰鋼鐵股份有限公司，他拿存摺及印章給我去第一銀行西
          台南分行領現金交給公司的財務陳麗芳，後來我就不清楚了」（見本院九
          十一年九月十八日言詞辯論筆錄）等語，充其量僅能證明證明證人吳志蓉
          曾代理被告乙○○提領一百萬元予陳麗芳，並不能證明該一百萬元即被告
          被告乙○○貸借予被告翰公司之系爭一百萬元借款。被告復無法提供陳
          麗芳之住址以供本院通知其到庭作證，其空言抗辯被告乙○○與翰公司
          間有系爭一百萬元之借款債權，即無足採。
      （２）、再者，被告翰公司簽發予被告乙○○之本票發票日為八十七年六月
          三十日，與被告乙○○主張翰公司借款之時間即八十四年九月十五日間
          隔近三年，而借款人翰公司於取得借款近三年後才簽發系爭本票三百萬
          元予貸款人乙○○，且其間竟分文未計息，亦無任何借款擔保品，實與一
          般日常生活經驗法則有違，不足採信。
      ２、被告丁○○部分：（１）被告抗辯：八十六年六月七日丁○○之妻陳麗霞
          自其銀行摺提領七十萬元交付林慶祥之妻陳麗芳，同日陳麗芳將該七十萬
          元存入其在第一銀行之存摺，八十六年六月十日陳麗霞又自其存摺提領三
          十萬元交付陳麗芳，同日陳麗芳將該三十萬元存入其在第一銀行之存摺，
          八十六年六月十日陳麗芳再將其存摺內之一百萬元匯入翰鋼鐵公司在第
          一銀行之存摺。又八十七年十月二十三日陳麗霞自其存摺提領七十萬元交
          付陳麗芳，至八十七年十月三十日陳麗芳將其中六十九萬元存入翰鋼鐵
          公司在華南銀行之存摺。除上述一百七十萬元外，陳麗霞又陸續分次交付
          陳麗芳小額金錢，累計共三十萬元，故翰鋼鐵公司共積欠丁○○二百萬
          元，固提出丁○○之身份證正背面影本一份、八十六年六月七日及六月十
          日自陳麗霞之摺共提領一百萬元之記錄、八十六年六月七日及六月十日陳
          麗芳之存摺共存入一百萬元之六月十日匯一百萬元予翰鋼鐵公司之記錄
          、八十七年十月二十三日陳麗霞自富邦銀行存摺提七十萬元及八十七年十
          月三十日陳麗芳將六十九萬元存入翰公司在華南銀行存摺之紀錄一份
          、八十六年六月十日翰鋼鐵公司之存摺匯入一百萬元之記錄及本票二張
          等為證，已如上述，則被告主張被告丁○○與被告翰公司間有二百萬元
          系爭借款，除其中三十萬元部分，被告己自承無法舉證外，餘一百七十萬
          元部分均自陳麗霞帳戶提領交付予陳麗芳，縱令陳麗霞與被告丁○○為夫
          妻，亦無法推論被告丁○○與上開借款有何關係，從而，亦無法認定被告
          丁○○與被告翰公司有系爭兩百萬元借款存在。
         （２）次查，若如被告所言，翰公司既向被告丁○○借款二百萬元屬實
               ，為何分數次借貸之款項竟集中於八十七年十二月一日及八十八年
               六月三十日分別開立各一百萬元之本票予被告丁○○；又陳麗芳若
               如被告所言僅為代被告翰公司處理金錢之人，則每筆借款自陳麗
               霞處無論交付或入陳麗芳處，動輒延宕數日，方交付（或入）
               翰公司手中，凡此均與常情有違。足徵被告抗辯被告被告丁○○
               與翰公司間有系爭二百萬元之借款債權，即無足採。
 ３、被告己○○部分：（１）被告抗辯：八十五年六月一日己○○自華南銀行提領
     二百五十萬元，於同日借給翰鋼鐵公司實際負責人林慶祥，同日林慶祥存入
     其開設之輝煌金屬份有限公司在中華銀行之帳戶，八十七年十一月十六日自其
     在台灣銀行之帳戶提領一百萬元，同日存入翰鋼鐵公司在第一銀行之甲存帳
　　 戶，四天後即八十七年十一月二十日翰鋼鐵公司將一百萬元存入己○○在上
　　開第一銀行之帳戶，用以償還四天前之借款一百萬元，八十九年四月二十四日林
　　慶祥用己○○之妻吳志蓉在華僑銀行之存摺轉帳一百萬元至翰鋼鐵公司之債權
　　人董郭賽英之戶頭，故翰公司曾先後於八十五年六月三十日、八十七年十一月
　　十六日、八十九年四月二十四日開立面額各二百五十萬元、一百萬元、一百萬元
　　之本票予己○○，業據被告提出被告己○○於八十五年六月一日自其存摺提領二
　　百五十萬元之記錄、八十五年六月一日輝煌金公司之存摺存入二百五十萬元之記
　　錄、八十七年十一月十六日己○○自其存摺提領一百萬元及八十七年十一月二十
　　日上開存摺存入一百萬元之記錄、八十七年十一月十六日翰鋼鐵公司之甲存帳
　　戶存入一百萬元之記錄、八十九年四月二十四日吳志蓉之存摺轉帳一百萬元之記
　　錄、八十九年四月二十四日林慶祥匯款一百萬元予董郭賽英之匯款委託書及本票
　　三張等為證。惟查被告己○○於八十五年六月一日自華南銀行提領二百五十萬元
　　借予林慶祥，同日林慶祥再存入輝煌金屬公司，縱令屬實，實難窺此部分被告己○○和被告翰公司間之系爭借款債權有何關係。
   （２）次查，被告抗辯：八十九年四月二十四日林慶祥用己○○之妻吳志蓉在華
　　　　僑銀行之存摺轉帳一百萬元至翰公司之債權人董郭賽英之戶頭，此部分之
　　　　借款人為吳志蓉，與被告己○○無關，自難以此推論被告己○○與被告翰
　　　　公司間有系爭借款債權存在。
（三）被告既主張被告乙○○、丁○○、己○○與被告翰公司間有系爭借款存在，
      復無法就此部分善盡舉證責任，則原告起訴請求確認被告乙○○、丁○○、己○○對被告翰公司各為新台幣一百萬元、新台幣二百萬元及新台幣三百五十
      萬元債權不存在及主張本院九十年度執字第一三四八五號給付借款強制執行事
      件，就被告乙○○、丁○○、己○○等三人所分配新台幣貳萬壹仟參佰柒拾壹
      元、肆萬參仟肆佰貳拾玖元、陸萬捌仟柒佰參拾元之「債權額」及新台幣柒仟
      元、壹萬肆仟元、貳萬肆仟伍佰元之「執行費」，即共為新台幣壹拾柒萬玖仟
      零參拾元，應予以剔除，為有理由，應予准許。
六、綜上所述，原告起訴請求：確認被告乙○○、丁○○、己○○對被告翰公司各
    為新台幣一百萬元、新台幣二百萬元及新台幣三百五十萬元債權不存在及主張本
    院九十年度執字第一三四八五號給付借款強制執行事件，就被告乙○○、丁○○
    、己○○等三人所分配新台幣貳萬壹仟參佰柒拾壹元、肆萬參仟肆佰貳拾玖元、
    陸萬捌仟柒佰參拾元之「債權額」及新台幣柒仟元、壹萬肆仟元、貳萬肆仟伍佰
    元之「執行費」，即共為新台幣壹拾柒萬玖仟零參拾元，應予以剔除，為有理由
    ，應予准許。
七、兩造其餘主張及所提證據與本院上開論斷無涉或無違，不予贅述。
八、結論：原告之訴有理由，依民事訴訟法第七十八條、第八十五條第一項、第三百
　　八十五條第一項前段，判決如主文。
中　　　華　　　民　　　國　　九十一　　年　　十　　　　　月　　　二　　日
                                臺灣臺南地方法院民事第四庭
~B法　　　官　孫玉文
右為正本係照原本作成
如對本判決上訴，須於判決送達後廿日內向本院提出上訴狀
中　　　華　　　民　　　國　　九十一　　年　　　十　　　月　　　　二　　日
~B法院書記官　陳金堂
